臺灣臺南地方法院刑事判決
110年度交簡上緝字第1號
上  訴  人  臺灣臺南地方檢察署檢察官
被      告  張龍發（冒名鄭清龍）  




上列上訴人因被告犯公共危險案件，不服本院中華民國107年3月
31日107年度交簡字第1093號第一審簡易判決（聲請簡易判決處
刑案號：107年度偵字第4396號），提起上訴，本院管轄之合議
庭認不得以簡易判決處刑，改依通常程序自為第一審之判決如下
：
    主  文
原判決撤銷。
乙○○駕駛動力交通工具而吐氣所含酒精濃度達每公升零點二五毫
克以上，處有期徒刑肆月，如易科罰金，以新臺幣壹仟元折算壹
日。
    事  實
一、乙○○於民國107年2月23日上午2時許起，在友人位於臺南市
    中西區金華新路某址之住處飲用啤酒，致其吐氣所含酒精濃
    度達每公升0.25毫克以上後，竟仍未待體內酒精成分充分退
    卻，即不顧大眾行車之公共安全，基於酒後駕車致交通公共
    危險之犯意，於同日上午4時54分許駕駛車號000-0000號（
    聲請簡易判決處刑書誤載為6520號，業經檢察官當庭更正）
    自用小客車自上開地點離開，而行駛於道路；嗣其因駕車未
    繫安全帶，在臺南市○○區○○街000號前為警攔檢，經警發覺
    其身上有酒味，於同日上午4時59分許以呼氣酒精測試器測
    得其吐氣所含酒精濃度達每公升0.43毫克，乃查悉上情。
二、案經臺南市政府警察局第二分局移送臺灣臺南地方檢察署檢
    察官偵查後聲請以簡易判決處刑。
    理  由
甲、程序方面：
一、本件審理之對象為被告乙○○：
　㈠按刑事訴訟法第266條規定起訴之效力，不及於檢察官所指被告以外之人；同法第264條第2項第1款規定起訴書應記載被告之姓名、性別、住所或居所等資料或其他足資辨別之特徵，係為表明起訴之被告為何人，避免與他人混淆。因之，法院審判之被告，係檢察官所指刑罰權對象之人，起訴書（聲請簡易判決處刑書）所記載之被告姓名、年籍，一般固與審判中審理之人（對象）姓名、年籍一致，惟若檢察官對真正犯罪行為人實施偵查訊問而以偽名起訴，審判之對象仍為檢察官所指真正犯罪行為人之被告其人（最高法院106年度臺非字第16號、109年度臺非字第132號判決意旨參照）。又被告於檢察官訊問時冒用他人姓名應訊，檢察官未發覺，起訴書乃記載被冒用者之姓名、年籍等資料時，其起訴之對象仍為被告其人無誤，法院審判時，亦以該被告為審判之對象，縱於判決確定後始發現上揭錯誤，僅屬姓名等資料之錯誤，而非審判之對象錯誤（最高法院104年度臺非字第109號、110年度臺非字第38號判決意旨參照）。
　㈡被告乙○○違犯事實欄「一」所示之犯行後，於同日上午4時59
    分許為警查獲，惟被告乙○○斯時因另案遭臺灣臺南地方檢察
    署通緝中，遂於員警攔查之初時即自稱為「鄭清龍」，而冒
    用「鄭清龍」之名義接受酒測、警詢及偵訊程序，因此致檢
    察官逕以「鄭清龍」名義偵查終結，以107年度偵字第4396
    號聲請以簡易判決處刑，原審乃依書面審理予以論罪科刑；
    其後因被告乙○○於上開調查程序中以「鄭清龍」名義按捺之
    指紋卡，經內政部警政署刑事警察局指紋電腦比對結果，與
    被告乙○○先前所留存之指紋卡指紋相符但年籍資料不同，始
    發現被告乙○○前揭冒名之嫌疑（所涉偽造文書罪嫌由本院另
    案判決）等情，業經本院核閱本案警、偵卷宗無誤，並有臺
    南市政府警察局107年3月15日南市警鑑字第1070122376號函
    存卷可查（偵卷㈡即臺灣臺南地方檢察署107年度上字第72號
    卷第3至4頁），足見本件經警攔查、詢問及檢察官偵訊之真
    正犯罪行為人，實均為乙○○無疑。
　㈢檢察官既已對真正犯罪行為人乙○○實施偵查訊問，僅未能於
    聲請簡易判決處刑前發現乙○○冒用他人姓名應訊之情形而不
    及更正被告姓名，揆諸首揭判決意旨，檢察官聲請簡易判決
    處刑之對象及本院審理之對象仍應為被告乙○○本人，此情並
    已經檢察官於本院準備程序中確認無誤（參本院卷㈠即本院1
    07年度交簡上字第80號卷第57頁）；故檢察官聲請簡易判決
    處刑書及原審判決雖均記載被告姓名為「鄭清龍」，惟此等
    誤載僅屬姓名之誤寫，尚不因此使「鄭清龍」成為本件之被
    告，應由本院將被告之姓名、年籍均更正為被告乙○○之資料
    後逕予審理。
二、以下所引用具傳聞證據性質之證據資料，因檢察官、被告乙
    ○○於本案言詞辯論終結前均未爭執其證據能力，本院審酌前
    開證據之作成或取得之狀況，並無非法或不當取證之情事，
    且無顯不可信之情況，依刑事訴訟法第159條之5規定，均具
    有證據能力；又以下所引用非供述證據性質之證據資料，則
    均無違反法定程序取得之情形，依刑事訴訟法第158條之4規
    定之反面解釋，亦應有證據能力，合先敘明。
乙、實體方面：
一、上開犯罪事實，業據被告乙○○於警詢、偵查及本院準備程序
    、審理中均坦承不諱，並有臺南市政府警察局第二分局海安
    所酒駕公共危險當事人酒精紀錄、財團法人臺灣電子檢驗中
    心呼氣酒精測試器檢定合格證書、酒測現場照片、臺南市政
    府警察局舉發違反道路交通管理事件通知單、車輛詳細資料
    報表在卷可佐（警卷第3至4頁、第8至10頁、第12頁），堪
    認被告乙○○任意性之自白確與事實相符；是本件事證明確，
    被告乙○○上開犯行洵堪認定，應予依法論科。
二、論罪科刑及對檢察官上訴之判斷：
　㈠核被告乙○○所為，係犯刑法第185條之3第1項第1款之駕駛動
    力交通工具而吐氣所含酒精濃度達每公升0.25毫克以上之罪
    。
　㈡原審以上開犯行事證明確，且認被告所為構成累犯而予論罪
    科刑，判處有期徒刑4月，併科罰金新臺幣2萬元，並諭知易
    科罰金及易服勞役之折算標準，固非無見。然本案之實際行
    為人及檢察官聲請以簡易判決處刑、本院審理之對象均為被
    告乙○○，非其冒名之「鄭清龍」，業如前述；而被告乙○○於
    91年間因犯酒後駕車之公共危險案件，經臺灣高雄地方法院
    以91年度鳳交簡字第869號判決判處有期徒刑4月確定，於92
    年1月28日易科罰金執行完畢後，迄至其違犯上開犯行前，
    均未再受有期徒刑之執行，是被告乙○○尚非於有期徒刑執行
    完畢後5年內故意再犯本件有期徒刑以上之罪，即與累犯之
    要件不符，原審誤引「鄭清龍」之前案紀錄，認被告所為構
    成累犯，自有未洽。檢察官上訴意旨認原審以被告構成累犯
    而為刑罰裁量，有所違誤等語，為有理由，自應由本院予以
    撤銷改判；且為確保被告乙○○之程序利益及審級利益，爰由
    本院管轄第二審之合議庭逕依通常程序自為第一審判決，特
    予指明。
　㈢茲審酌被告乙○○於91年間有前述酒後駕車之公共危險前案紀
    錄，有臺灣高等法院被告前案紀錄表附卷可參，本件已係其
    第2度因酒後駕車之公共危險案件為警查獲，且其明知酒後
    不能駕車及酒醉駕車之危險性，猶漠視自己安危，罔顧法律
    禁止規範與公眾道路通行之安全，酒後仍駕駛車輛行駛於道
    路，對公眾交通往來造成潛在之高度危險，所為實無可取，
    亦足見其無視法紀，更缺乏對其他用路人人身安全之尊重觀
    念，殊為不該；其犯後復曾以他人身分應訊，意圖規避刑事
    責任，態度非佳。惟念被告乙○○現已坦認犯行不諱，兼衡其
    為警攔檢測得吐氣所含酒精濃度為每公升0.43毫克，復未實
    際肇致交通事故，暨其自陳學歷為國中肄業，無人需其扶養
    或照顧（參本院卷㈡即本院110年度交簡上緝字第1號卷第127
    頁）之智識程度、家庭生活狀況等一切情狀，量處如主文第
    2項所示之刑，並諭知易科罰金之折算標準，以示懲儆。
據上論斷，應依刑事訴訟法第455條之1第1項、第3項、第369條
第1項前段、第364條、第299條第1項前段，刑法第185條之3第1
項第1款、第41條第1項前段，刑法施行法第1條之1第1項，判決
如主文。
本案經檢察官盧駿道聲請以簡易判決處刑及提起上訴，檢察官甲
○○到庭執行職務
中　　華　　民　　國　　110 　年　　5 　　月　　26　　日
              刑事第四庭  審判長  法　官  彭喜有 
                                  法  官  洪士傑
                                  法  官  蔡盈貞
以上正本證明與原本無異。
如不服本判決應於收受本判決後20日內向本院提出上訴書狀，並
應敘述具體理由。其未敘述上訴理由者，應於上訴期間屆滿後20
日內向本院補提理由書狀（均須按他造當事人之人數附繕本）「
切勿逕送上級法院」。 
　　　　　　　　　　　　　　　　  書記官　林耿慧　　　
中　　華　　民　　國　　110 　年　　5 　　月　　26　　日
附錄所犯法條：
刑法第185條之3第1項　　　　　　　　　
駕駛動力交通工具而有下列情形之一者，處2年以下有期徒刑，
得併科20萬元以下罰金：
一、吐氣所含酒精濃度達每公升零點二五毫克或血液中酒精濃度
    達百分之零點零五以上。
二、有前款以外之其他情事足認服用酒類或其他相類之物，致不
    能安全駕駛。
三、服用毒品、麻醉藥品或其他相類之物，致不能安全駕駛。